【裁判字號】    97,消債更,1460
【裁判日期】    971027
【裁判案由】    聲請更生程序
【裁判全文】
臺灣高雄地方法院民事裁定          97年度消債更字第1460號
聲  請  人  甲○○
上列當事人因聲請消費者債務清理事件，本院裁定如下：
    主  文
聲請駁回。
聲請費用由聲請人負擔。
    理  由
一、聲請意旨略以：聲請人婚後工作不穩定，已舉債度日，於生
    產後聽從友人建議從事女裝生意，並在市場經營店面生意，
    但因市場進行採光罩及污水地下工程，根本無法做生意，乃
    在黃昏市場擺攤，但因客層有別，仍告失敗，在收入與支出
    無法平衡下，前於民國95年12月7 日，依金融主管機關協調
    成立之中華民國銀行公會會員辦理消費金融案件無擔保債務
    協商機制，與附表所示之最大債權銀行國泰世華達成分期還
    款協議，同意自96年1 月起，以分108 期，每月應償還新臺
    幣（下同）21,297元之方式，償還債務。惟聲請人每月收入
    並不穩定，每月利潤約為33,000元，扣除房租、膳食、交通
    、日常用品、電信等費用，已不足支付上開還款金額，尚須
    扶養其女李函蓉，乃無法依約協議還款，係不可歸責於聲請
    人之事由所致，並非惡意毀諾，聲請人現已不能清償債務，
    爰聲請准予裁定更生等語。
二、按「聲請更生或清算不合程式或不備其他要件者，法院應以
    裁定駁回之」、「債務人與金融機構協商成立者，不得聲請
    更生或清算。但因不可歸責於己之事由，致履行顯有重大困
    難者，不在此限」、「本條例施行前，債務人依金融主管機
    關協調成立之中華民國銀行公會會員辦理消費金融案件無擔
    保債務協商機制與金融機構成立之協商，準用前項之規定」
    ，消費者債務清理條例第8 條前段、第151 條第5 項、第6
    項分別定有明文。是債務清償方案成立後，應由債務人按其
    條件履行，除因事後發生情事變更，發生清償期間收入或收
    益減少，或支付之費用增加，致該方案履行困難甚或履行不
    能，因不可歸責於己，始能准許債務人聲請更生或清算，以
    避免債務人任意毀諾已成立之協商，濫用更生或清算之裁判
    上債務清理程序。
三、經查：
  (一)聲請人就其主張上開債務之事實，及其於95年12月7 日，與
    各債權人依據中華民國銀行公會會員辦理消費金融案件無擔
    保債務協商機制，就其積欠之債務，達成每月應償還21,297
    元予債權人之分期還款協議等情，業據聲請人提出協議書、
    無擔保債務明細表、財團法人金融聯合徵信中心當事人綜合
    信用報告、戶籍謄本、電費收據、電信費收據、統一發票、
    學費收據、存摺、租賃契約書、服飾品委銷合約書、家族系
    統表、聲請人及第三人即聲請人之女李函蓉之95、96年度綜
    合所得稅各類所得資料清單、財產歸屬資料清單、勞工保險
    被保險人投保資料表，經核大致相符，堪信為真實。又聲請
    人依上揭分期還款協議，已給付共9 期協商款項（即至96年
    9 月止）之事實，有聲請人提出之繳款明細影本在卷可參（
    見本院卷第43頁），是聲請人主張其依約協議清償9 期後乃
    毀諾，堪予採信。
  (二)聲請人主張應按月支付租金28,295元，惟由其提出之租賃契
    約，並非其與出租人簽訂之契約，且其亦無法提出租金28,2
    95之憑據，尚難認其所述為真。而聲請人主張其每月須支出
    膳食、交通、日常用品、電信、醫療、衣服等費用，約19,3
    00元，惟其並無提出全部基本生活開銷之憑證，無從認定其
    每月之實際開銷金額，其主張有支出上開金額，尚難全然採
    憑。然聲請人既已負巨額負債，其生活標準應予以壓縮至最
    低標準，始符公允；而聲請人居住於高雄市，依高雄市97年
    度最低生活費每人每月10,991元計算；從而，於計算聲請人
    每月基本生活費用即應以上開之10,991元為宜，而不宜以聲
    請人所陳之金額為據。而聲請人於95年4 月向銀行申請貸款
    時，自書每月月薪為6 萬元，此有聲請人之貸款申請書足參
    （見本院卷第45頁），是以聲請人自書之上開收入扣除其與
    前開債權人達成每月償還21,297元及每月基本生活費用10,9
    91元後，尚有餘裕足資生活使用，並無不能支付生活費用及
    清償債務之情。縱依聲請人提出之營業報表記載，其於95年
    度、96年度及97年度1 至7 月之營業利潤計算各該年度平均
    月利潤分別為40,815元、40,515元、42,626元（計算式＝48
    9, 774元÷12、486,175 ÷12、298,379 元÷7 ，元以下四
    捨五入），有營業報表足佐（見本院卷第18、19頁），則聲
    請人於上開各年度營業平均月收入既均達4 萬元以上，扣除
    上開最低生活費用10,991元及其主張扶養子女周函蓉之扶養
    費6,000 元後，亦足清償協商金額21,297元，並無聲請人於
    財產及收入狀況說明書主張其每月收入僅約33,000元，其有
    無法清償協商債務之情。
  (三)再者，聲請人所舉，多係協商成立時即已存在之事實，且協
    商成立迄今之資力並無顯著差異，其又無法提出有何支出明
    顯增加之情形，則在客觀事實並未有顯著變動之情形下，核
    均與「不可歸責於己之事由致履行顯有重大困難」之要件不
    符，自無恣意毀諾之理。從而，聲請人之收入既無不能依還
    款協議履行還款之情事，亦未釋明有何其他不可歸責於己之
    事由，以致履行協商成立之還款協議，顯有重大困難，竟仍
    選擇毀諾，顯有濫用更生程序之虞。聲請人之主張，實屬無
    據。
四、綜上，聲請人所達成之協商條件並未逾越聲請人還款能力之
    情事存在，且聲請人未能釋明有不可歸責於己之事由，以致
    履行協商成立之還款協議，顯有重大困難，其情形又不可補
    正，依上說明，自應駁回其之聲請，爰裁定如主文。
五、依消費者債務清理條例第11條第1 項、第8 條前段，裁定如
    主文。
中    華    民    國    97    年    10    月    27    日
                  民事第五庭  法    官  楊淑珍
上為正本係照原本作成。
如不服本裁定，應於裁定送達後10日內，以書狀向本院提出抗告
，並繳納抗告費新臺幣1千元。
中    華    民    國    97    年    10    月    27    日
                            書  記  官  吳韻芳
附表：債權人清冊
┌──┬────────────┬────────┬────────┐
│編號│債權人                  │金額（新臺幣）  │債權之發生原因  │
├──┼────────────┼────────┼────────┤
│一  │中國信託商業銀行        │  274,484元     │信用卡、現金卡  │
├──┼────────────┼────────┼────────┤
│二  │台新國際商業銀行        │  426,994元     │信用貸款、信用卡│
├──┼────────────┼────────┼────────┤
│三  │安泰銀行                │  166,000元     │信用貸款        │
├──┼────────────┼────────┼────────┤
│四  │國泰世華銀行            │  378,473元     │信用貸款、信用卡│
├──┼────────────┼────────┼────────┤
│五  │玉山銀行                │   34,000元     │信用貸款        │
├──┼────────────┼────────┼────────┤
│六  │荷蘭銀行                │   99,813元     │信用貸款、信用卡│
├──┼────────────┼────────┼────────┤
│七  │新光銀行                │  142,008元     │信用卡          │
├──┼────────────┼────────┼────────┤
│八  │元大銀行                │  139,968元     │信用卡          │
├──┼────────────┼────────┼────────┤
│九  │永豐銀行                │  103,600元     │信用卡          │
├──┴────────────┴────────┴────────┤
│合計 ：1,765,340元                                                │
└─────────────────────────────────┘


司法院資訊處製作；財團法人民間司法改革基金會備份。
